【裁判字號】    98,交聲,147
【裁判日期】    980413
【裁判案由】    交管條例聲異
【裁判全文】
臺灣板橋地方法院交通事件裁定         98年度交聲字第147號
原處分機關  交通部公路總局臺北區監理所板橋監理站
異  議  人  甲○○
上列受處分人因違反道路交通管理處罰條例案件，對於交通部公
路總局臺北區監理所中華民國97年11月24日以板監裁字裁41-C00
000000號所為之違反道路交通管理事件裁決書（原舉發通知單號
碼：北縣警交字第C00000000 號），聲明異議，本院裁定如下：
    主  文
異議駁回。
    理  由
一、本件異議人（受處分人）聲明異議意旨略以：
  (一)臺北縣警察局板橋分局（下稱原舉發機關）所轄大觀派出所
    員警乙○○（下爭舉發員警）以異議人即受處分人於民國96
    年9 月20日晚間9 時40分許，騎乘車牌號碼GOC-809 號輕型
    機車（下稱系爭輕型機車），沿臺北縣板橋市○○○街往僑
    中二街方向行駛，於行經於行經僑中一街與僑中二街之有燈
    光號誌管制之交岔路口（下稱系爭交岔路口）時，於僑中一
    街燈號為紅燈時，逕自其行駛之僑中一街左轉僑中二街，而
    由舉發員警攔停異議人，以異議人有「闖紅燈（僑中一街左
    轉僑中二街）」之違規事實，依道路交通管理處罰條例第53
    條第1項規定，以該局北縣警交字第C00000000號舉發違反道
    路交通管理事件通知單（下稱系爭舉發通知單）舉發，並由
    交通部公路總局臺北區監理所板橋監理站（下稱原處分機關
    ）依同條項規定，於97年11月24日以裁字裁41-C00000000
    號違反道路交通管理事件裁決書，認異議人有「駕車行經有
    燈光號誌管制之交岔路口闖紅燈」之違規事實，裁處罰鍰新
    臺幣（下同）4,500元，並依同條例第63條第1項第3款規定
    記違規點數三點（下稱系爭裁決書）。
  (二)異議人於系爭舉發通知單所載時間，固有行經系爭交岔路口
    ，惟並未有闖紅燈之違規行為，竟遭在僑中二街執行臨檢勤
    務之員警攔停，以異議人有闖紅燈之違規行為而製發系爭舉
    發通知單，異議人因認並無闖紅燈之違規行為，故未簽收系
    爭舉發通知單，而其後亦未曾收受舉發通知單，詎於97年11
    月間，竟收受原處分機關裁處以最高罰鍰之系爭裁決書，本
    件異議人除未有闖紅燈之違規行為外，亦未曾有收受舉發通
    知單，爰聲請撤銷系爭裁決書云云。
二、按「汽車駕駛人，行經有燈光號誌管制之交岔路口闖紅燈者
    ，處新臺幣一千八百元以上五千四百元以下罰鍰。前項紅燈
    右轉行為者，處新臺幣六百元以上一千八百元以下罰鍰。」
    ，第53條定有明文；又「汽車駕駛人有下列各款所列條款之
    一者，除依原條款處罰鍰外，並予記點：一、…。三、有第
    四十三條、第五十三條或第五十四條情形之一者，各記違規
    點數三點。」、「依前項各條款，已受吊扣或吊銷駕駛執照
    處分者，不予記點。」，同條例第63條第1 項第3 款、第2
    項亦有明文規定。復依違反道路交通管理事件統一裁罰基準
    及處理細則第2 條第2 項規定附件「附件違反道路交通管理
    事件統一裁罰基準表」規定，就「違反事件」為「汽車駕駛
    人，行經有燈光號誌管制之交岔路口闖紅燈」之違反道路交
    通管理處罰條例第53條第1 項之行為，其「違規車種」為「
    機器腳踏車」，且屬「逾越應到案期限六十日以上，繳納罰
    鍰或逕行裁決處罰者。逾越應到案期限三十日內，繳納罰鍰
    或到案聽候裁決者」，依「統一裁罰基準」為罰鍰新臺幣4,
    500 元，裁罰機關並應依「備註欄」為「記違規點數三點」
    之處分。
三、本件異議人雖就其於系爭舉發通知單所載之時間，騎乘系爭
    機車行經系爭交岔路口等情，固不爭執，惟矢口否認有闖紅
    燈之違規行為，並以前詞置辯云云，惟查：
  (一)本件舉發經過，經本院傳訊舉發員警乙○○到庭結證證稱以
    「（法官問）當日舉發情形如何？（證人答）這個是96年的
    案子，詳細情形不清楚，但是我們是依照違規事實，詳細路
    線無法陳述。（法官問）（提示違規舉發通知單）上面有記
    載舉發通知情形，經你閱覽後對當日異議人違規之路線及你
    站立舉發的位置是否有印象？（證人答）當日我是否是一人
    我已經不清楚了，巡邏應該都是兩個人，當天我是值巡邏勤
    務，我們是騎機車巡邏。（法官問）當日騎車巡邏為何會剛
    好巡到這個路線？（證人答）因為當事人闖紅燈，所以我們
    把她攔停下來舉發。（法官問）所以你們是在騎機車中發現
    ？（證人答）是。（法官問）她是在你們前面還是後面？（
    證人答）一定是前面。（法官問）依你陳述，你們是發現她
    違規才超前將她攔下來？（證人答）是的。（法官問）你們
    騎車的巡邏路線是否記得？（證人答）在僑中一街及僑中二
    街巡邏，我們在僑中二街110 幾巷那邊有個巡邏表，我們的
    路線會左轉過去。」、「（法官問）你是依照什麼資料可以
    知道當天舉發單是巡邏？（證人答）沒辦法知道。（法官問
    ）那你剛才為何說是巡邏？（證人答）應該是巡邏，因為這
    個時段不會排到路檢的勤務。」等語，並有系爭舉發通知單
    、證人乙○○繪製之系爭交岔路口現場圖及拍攝之現場照片
    、臺北縣政府警察局板橋分局大觀派出所當日勤務分配表在
    卷可稽。
  (二)按以證人為取締交通違規之公務員，為達成維護交通秩序、
    安全之行政目的，依法執行公權力，其與異議人素不相識，
    衡諸常情，並無甘冒刑法偽證罪之風險誣指異議人違規之必
    要；復以交通違規行為，行為性質多具迅速性、證據採證上
    亦有稍縱即逝之不可回復等之特性，舉發機關或原處分機關
    若能提出更多之法定證據方法，例如人證、書證、物證等證
    據資料以供司法審查之交通法庭加以判斷該交通違規行為之
    存否，自屬允當，惟若因前揭交通違規行為特性而無法提供
    更多相關之書證、物證時，則舉發員警於司法審查之訴訟程
    序上立於證人之地位而證述其當時親身目擊及見聞之交通違
    規行為經過，亦屬法定證據方法之一之人證證述，於法亦屬
    有據；至於，舉發員警立於證人之地位所為之證述是否可採
    ，此乃交通法庭依經驗及論理法則判斷其證明力為何而得否
    採擇之心證層次，斷不可以舉發員警作為證人之所述，因不
    可能反於其先前所為舉發而認均不可採，而全盤否定其立於
    證人地位所為之陳述。
  (三)查以，證人即舉發員警乙○○就本件違規之情節，雖因時間
    久遠而無法明確陳述，惟依其上開證言，並核對該派出所當
    日勤務分配表之勤務，乙○○於系爭違規通知單所載時間，
    確實係與另位員警共同執行巡邏之勤務，是依其上開證言之
    內容、系爭舉發通知單記載之違規事實，堪認本件係舉發員
    警乙○○因執行巡邏勤務，於騎乘巡邏機車前往設在僑中二
    街之巡邏箱為簽到之途中，發覺行駛在其前方由異議人騎乘
    之系爭輕型機車在系爭交岔路口自僑中一街違規闖紅燈左轉
    駛入僑中二街，而超車攔停異議人並為舉發；異議人辯稱之
    係員警於僑中二街執行臨檢而將伊攔停舉發等情，除難認係
    與事實相符外，異議人確有於系爭交岔路口闖紅燈之違規行
    為，堪能認定。
  (四)異議人雖以其並未收受系爭舉發通知單云云置辯，惟系爭違
    規通知單之「收受通知聯者簽章」欄內，記載「拒簽收」，
    而異議人當日拒絕簽收系爭舉發通知單，而由舉發員警告以
    應到案期日及地點與自動繳納罰款期限等情，亦據證人乙○
    ○到庭結證明確；按「行為人有本條例之情形者，應填製舉
    發違反道路交通管理事件通知單（以下簡稱通知單），並於
    被通知人欄予以勾記，其通知聯依下列規定辦理：一、當場
    舉發者，應填記駕駛人或行為人姓名、性別、出生年月日、
    地址、身分證統一編號及車主姓名、地址、車牌號碼、車輛
    種類。被查獲之駕駛人或行為人為受處分人時，應於填記通
    知單後將通知聯交付該駕駛人或行為人簽名或蓋章收受之；
    拒絕簽章者，仍應將通知聯交付該駕駛人或行為人收受，並
    記明其事由及交付之時間；拒絕收受者，應告知其應到案時
    間及處所，並記明事由與告知事項，視為已收受。二、受處
    分人非該當場被查獲之駕駛人或行為人，舉發機關應另行送
    達之。三、…（略）…。」，本件舉發當時適用之95年12月
    29日修正發布並於96年1 月1 日施行之違反道路交通管理事
    件統一裁罰基準及處理細則第11條第1 項第1 、2 款定有明
    文。本件異議人係經當場查獲之應受處分人且拒絕簽收系爭
    舉發通知單，而舉發員警既已依法告知應到案時間及處所，
    依上開規定，依法視為異議人已受收系爭舉發通知單，是異
    議人以其未收受系爭舉發通知單即遭原處分機關裁處以最高
    罰鍰為異議云云，自難認有理。
四、綜上所述，原處分機關以異議人騎乘系爭輕型機車於上開時
    地有道路交通管理處罰條例第53條第1 項規定之違規事由存
    在，依違反道路交通管理事件統一裁罰基準表裁處如上開處
    罰，並無違誤，本件異議為無理由，應予駁回。
據上論斷，應依道路交通管理處罰條例第87條第2 項，道路交通
案件處理辦法第19條，裁定如主文。
中    華    民    國    98    年    4     月    13    日
                    交通法庭  法  官  陳世旻
以上正本證明與原本無異
如不服本裁定應於送達後5日內向本院提出抗告狀
                              書記官  洪紹甄
中    華    民    國    98    年    4     月    16    日


司法院資訊處製作；財團法人民間司法改革基金會備份。
